臺灣宜蘭地方法院刑事判決　　　　　　　 94年度訴字第169號
公　訴　人　臺灣宜蘭地方法院檢察署檢察官
被　　　告　丁○○
選任辯護人　李秋銘律師
　　　　　　黃金亮律師
上列被告因毒品危害防制條例案件，經檢察官提起公訴（94年度
偵字第516號），本院判決如下：
    主  文
丁○○連續販賣第三級毒品，處有期徒刑伍年伍月，扣案如附表
所示之物，均沒收之；販賣第三級毒品所得財物新臺幣玖仟陸佰
元，均沒收之，如全部或一部不能沒收時，以其財產抵償之。又
連續轉讓第三級毒品，處有期徒刑肆月。應執行有期徒刑伍年陸
月，扣案如附表所示之物，均沒收之；販賣第三級毒品所得財物
新臺幣玖仟陸佰元，均沒收之，如全部或一部不能沒收時，以其
財產抵償之。
    事  實
一、丁○○明知愷他命（Ketamine，俗稱K他命）係毒品危害防
    制條例第2條第2項第3款所規定之第三級毒品，不得非法販
    賣，竟意圖營利，基於販賣第三級毒品愷他命之概括犯意，
    先於不詳之時間，到桃園縣某地，以每公克新臺幣（下同）
    1800元之價格，向一姓名年籍不詳之成年男子販入重量不詳
    之第三級毒品愷他命後，便以每6公克愷他命摻入1包腦新，
    再分裝成20瓶之方式，予以分裝，且欲以每瓶800元之價格
    出售予不特定人以牟利。其後丁○○果於93年11月初起至94
    年2月17日止，使用0000000000號行動電話為聯絡工具，在
    宜蘭縣羅東鎮○○路27號6樓，先後以每瓶800元之價格出售
    愷他命予丙○○（原名吳金龍），前後共計3次，每次4瓶，
    丁○○並因而取得販賣毒品所得財物9600元。
二、丁○○復明知愷他命不得非法轉讓，竟基於轉讓第三級毒品
    愷他命之概括犯意，於93年底某日起至94年初某日止，在宜
    蘭縣內之U2KTV、權櫃KTV等地，將其所販入之前揭愷他命先
    後無償提供予甲○○施用，前後共計4、5次，每次約2、3瓶
    。
三、嗣於94年2月17日12時15分許，經員警持本院所核發之搜索
    票至宜蘭縣五結鄉○○路23之5號丁○○之住處搜索查獲，
    並扣得如附表所示被告販賣第三級毒品愷他命所用之愷他命
    1包（驗餘後淨重12.174公克）、愷他命19瓶（驗餘後淨重
    共計14.9517公克）、空瓶36個、門號0000000000之行動電
    話手機1具（含SIM卡1張）、販賣毒品帳冊1本。
四、案經宜蘭縣警察局移請臺灣宜蘭地方法院檢察署檢察官偵查
    起訴。
    理  由
壹、販賣第三級毒品愷他命部分：
一、程序（證據能力）部分：
（一）按被告之自白，非出於強暴、脅迫、利誘、詐欺、疲勞訊
      問、違法羈押或其他不正之方法，且與事實相符者，得為
      證據，刑事訴訟法第156條第1項定有明文。查被告丁○○
      於警詢時所為之自白，均出於其自由意志之陳述，並由員
      警依其陳述而紀錄，並未有人對其實施刑求之事實，為被
      告所自承（見本院卷第23、51、96頁），是被告此部分自
      白具有任意性，要無疑問。至於被告雖另辯稱：「因為我
      不知道什麼叫做販賣，且我確實有拿K他命給丙○○，自
      己做虧心事會害怕，所以才說販賣K他命給丙○○。」云
      云，惟「販賣」係將物品轉售他人以牟利，與「轉讓」係
      將物品無償或原價讓與他人，二者之意義截然不同；又販
      賣毒品之刑罰遠重於施用、持有或轉讓毒品，此均為稍具
      社會生活經驗之人所知悉，本件被告在案發當時年齡約26
      歲，顯係具相當生活智識經驗之成年人，對此實難諉稱不
      知。執此，倘被告確無販賣毒品牟利之行為，衡諸常情，
      其定當堅詞否認，豈有因為自己犯下施用、持有或轉讓毒
      品之輕罪犯行，即因而心虛害怕，遂捏造不利於己之供述
      ，自白犯下販賣毒品重罪犯行之理？此顯與事理有違，足
      徵被告上開所辯，顯非實情，自不足採。從而，被告於警
      詢時自白，既不違背取證程序，並核屬其自由意識而為陳
      述，自具有證據能力。
（二）又按被告以外之人於審判外之言詞或書面陳述，除法律有
      規定者外，不得作為證據；被告以外之人於檢察事務官、
      司法警察官或司法警察調查中所為之陳述，與審判中不符
      時，其先前之陳述具有較可信之特別情況，且為證明犯罪
      事實存否所必要者，得為證據，刑事訴訟法第159條第1項
      、第159條之2分別定有明文。查證人丙○○（原名吳金龍
      ）於警詢時所為之陳述，固屬審判外之傳聞證據，然證人
      丙○○於本院經交互詰問後，其所證述之內容與警詢時證
      述之情節不符（詳後述），本院審酌：證人丙○○警詢筆
      錄所記載之內容確係出於其自由意志而為之陳述（見本院
      卷第59頁），員警於詢問前亦已明確告知其得拒絕陳述，
      詢問後並經其簽名確認筆錄記載內容無訛，足認該警詢陳
      述之任意性、證人丙○○於警詢時所證述之內容，與其嗣
      後於檢察官偵訊時證述之情節互核大致相符（詳後述）、
      證人丙○○係於遭警方查獲其持有愷他命毒品之當日接受
      詢問，距案發時日較近，以查獲情況而言自以警詢當時記
      憶較為深刻，可立即反應所知，不致因時隔日久而遺忘案
      情，且較無來自被告或其親屬甚或施用毒品圈之壓力而出
      於虛偽不實之指證，或事後串謀而故為迴護被告之機會、
      證人丙○○與被告為朋友關係（見本院卷第57頁），彼此
      間無任何仇怨嫌隙，其實無設詞誣陷被告之動機存在等情
      節，認為證人丙○○於警詢中所為之陳述，客觀上具有較
      可信之特別情況，同時也是證明具有極度封閉、隱密性之
      販賣毒品犯罪事實存否所必要，依上揭規定，其於警詢中
      之證言自有證據能力。
二、實體部分：
（一）訊據被告丁○○固坦承「伊曾於93年11月間起至94年2月1
      7日止，連續在宜蘭縣羅東鎮○○路27號6樓等地，交付第
      三級毒品K他命予丙○○數次，每次4瓶左右。」等事實不
      諱，惟矢口否認有何販賣第三級毒品K他命之犯行，並辯
      稱「我沒有賣K他命給丙○○，我們是一起合買K他命，一
      起施用K他命。我在警詢中所言不實在，因為我不知道什
      麼叫做販賣，且我確實有拿K命給丙○○，有做虧心事，
      會害怕，所以才說販賣K他命給丙○○。」云云，經查：
１、上揭販賣第三級毒品愷他命之犯罪事實，業據被告丁○○於
    警詢及本院行準備程序時自白「扣案之K他命是販賣給他人
    施用，帳冊是記載販賣K他命之紀錄，手機是用來販賣毒品
    時聯絡用。扣案之毒品是江仔帶我到桃園向一位姓名不詳之
    成年男子購買。我賣K他命給丙○○。警方播放之000000000
     0號電話之監聽錄音帶內容及其監聽譯文，是我與他人交易
    毒品之對話。我販賣之K他命每公克進價1800元，我以每6公
    克K他命摻入1包腦新後，分裝成20瓶，每瓶售價800元，我
    從93年11月開始販賣K他命。」（見警卷第15、16頁）、「
    我從93年11月間起至94年2月17日止，在宜蘭縣羅東鎮○○
    路27號6樓等地，賣K他命給丙○○多次，1瓶賣800元，每次
    賣4瓶左右。0000000000號電話是我使用的，0000000000 號
    電話則是丙○○使用的。扣案的K他命及相關的帳冊是我的
    。」（見本院卷第23、25頁）等情不諱，核與證人丙○○於
    警詢及檢察官偵訊時所證述「警方在我身上查獲之K他命，
    是我於94年2月初，在羅東鎮○○路27號6樓向丁○○以每瓶
    800元之價格購得。我從93年11月初起至94年2月初止，共向
    丁○○買3次K他命，每次買4瓶，每瓶800元，都是用我0000
    000000電話撥打丁○○0000000000號電話聯絡，再前往羅東
    鎮○○路27號6樓取K他命。警方提示之監聽譯文內容沒有錯
    ，裡面K仔代表K他命。」（見警卷第21至24頁）、「我沒有
    與被告一起合資買毒品，也沒有一起賣給別人。我從93年11
    月間起，向被告買毒品K他命3次，每次買4支，每支800元，
    是在羅東鎮某處6樓交貨。」（見偵查卷第16頁）之情節相
    符。
２、至於被告嗣後雖翻異前詞，於檢察官偵訊時改稱「我沒有賣
    毒品給其他人，只是朋友有需要時會幫他們買。丙○○請我
    幫他買毒品，進價多少，就賣他多少錢，我沒有靠賣毒品賺
    錢，記帳是為了怕虧本。」云云（見偵查卷第8頁）、在檢
    察官聲請羈押及起訴移審後，於本院接受訊問時，則均改稱
    「我與丙○○一起買K他命，一起施用K他命，我沒有賣K他
    命。我在警詢中所言不實在，因為我做虧心事，會害怕，所
    以才講不實在的話。」云云（見本院94年度聲羈字第12 號
    卷第6頁、本院卷第8、9頁）、於本院審判期日時改稱「我
    沒有賣K他命給丙○○，因為我不知道什麼叫做販賣，且我
    確實有拿K他命給丙○○，所以才在警詢中承認販賣K他命。
    」云云（見本院卷第104、105頁），然被告上開辯解，顯與
    其於警詢、本院行準備程序時所供承之前揭內容不符。其次
    ，就其與丙○○間之關係，被告先則稱是「幫忙丙○○買毒
    品」，繼則改稱「與丙○○一起合買毒品」，其前後所述已
    有矛盾。再者，被告於警詢時之陳述既係出於其自由意志，
    且被告在案發當時年齡約26歲，係具相當生活智識經驗之成
    年人，對於「販賣」毒品、「合買」毒品、「代買」毒品間
    之差別，其當能輕易分別；對於販賣毒品之罪責重於施用、
    持有或轉讓毒品乙事，其理應知之甚詳。執此，倘被告確無
    販賣毒品牟利之行為，衡諸常情，其定當堅詞否認，豈有於
    警詢時捏造不利於己之供述，自白犯下販賣毒品重罪犯行之
    理？綜上所述，堪認被告否認販賣第三級毒品愷他命犯行所
    持之辯解，均屬事後卸責之詞，並不足採信。
３、另證人丙○○於本院審理時，雖亦翻異前詞改稱「我向被告
    拿過幾次K他命，K他命是我們合買的，因為我沒有錢，所以
    先向被告K他命，等到有錢時，才要把錢給被告，被告沒有
    賺我的錢。向被告拿的時候，被告沒有告訴我多少錢，我現
    在總共要給被告幾萬元K他命的錢，詳細的數目不記得了，
    被告沒有向我催討這筆錢，她說有錢再還，我不需要回報被
    告或給被告利息。與被告合買1次，買了10幾萬元的K他命，
    但是確實的金額不清楚，總共有3個人合買，另1個人是我弟
    弟乙○○。向被告拿超過5次的K他命，但我不知道確實的次
    數。被告每次最少交3克K他命給我，每次都用圓圓的瓶子裝
    ，1個瓶子裝1克。我向被告拿K他命，我沒有登記，不知道
    被告有沒有登記。」云云（見本院卷第55至58頁），然證人
    丙○○上開證詞，顯與其於警詢、檢察官偵訊時所為之前揭
    證詞不符。其次，證人丙○○既稱「與被告一起合買K他命
    」，然其卻又稱不知合買之詳細金額、不知自被告處總共拿
    了多少K他命、不知尚欠被告多少毒品錢，則其與被告要如
    何結算應付之毒品費用？故其證詞顯然不符常理。再者，證
    人丙○○上開證詞，既與其於警詢、檢察官偵訊時所為之證
    詞不符，迺其與本院審理時竟又稱「我於警詢所言實在。我
    於檢察官偵訊時所言實在。」（見本院卷第59頁），顯然其
    於本院審理時所為之證詞前後矛盾。更何況，證人丙○○於
    警詢、檢察官偵訊時之陳述確係出於其自由意志，當時距案
    發時日較近，記憶較為深刻，可立即反應所知，不致因時隔
    日久而遺忘案情，較無來自被告或其親屬甚或施用毒品圈之
    壓力而出於虛偽不實之指證，或事後串謀而故為迴護被告之
    機會，且證人於案發當時年齡約23歲，係具相當生活智識經
    驗之成年人，對於「購買」毒品、「合買」毒品間之差別，
    當能輕易分別，其與被告又係朋友關係，彼此間無任何仇怨
    嫌隙，亦無設詞誣陷被告之動機存在。執此，倘證人丙○○
    確無向被告購買毒品，衡諸常情，其當無於警詢、檢察官偵
    訊時捏造不利於被告之供述之理？綜上所述，堪認證人丙○○所為否認向被告購買毒品之證詞，確屬事後迴護被告之詞
    ，並不足採信，而被告所另辯稱「證人丙○○於警、偵訊時
    之陳述，係誤解購買之意義。」云云，更屬飾卸之詞，諉無
    足取。
４、又證人乙○○雖於本院審理時證稱「被告與我、丙○○一起
    合買K他命，被告沒有把K他命賣給其他人。」云云（見本院
    卷第96、97頁），然證人乙○○上開證詞顯然與被告於警詢
    時所供述之內容、與證人丙○○於警詢及檢察官偵訊時所證
    述之情節不符，應屬迴護被告之詞無訛，自不足採信。
５、此外，復有本院94年度聲搜字第99號搜索票、搜索扣押筆錄
    、扣押物品目錄表、0000000000號行動電話與0000000000號
    行動電話之通話監聽譯文及通訊監察書、通聯調閱查詢單在
    卷可稽，並有如附表所示之物扣案可資佐證。而扣案之粉末
    狀物品1包（驗餘後淨重12.174公克）、粉末狀物品19瓶（
    驗餘後淨重共計14.9517公克），經送憲兵司令部刑事鑑識
    中心檢驗之結果，均檢出含有第三級毒品愷他命成分之事實
    ，亦有該鑑識中心94年3月24日（94）安鑑字第00572號鑑驗
    通知書在卷可參。
６、再者，由扣案之愷他命數量高達27.1257公克、部分愷他命
    分裝成19瓶，分裝瓶數頗多、另有分裝空瓶高達36瓶、有詳
    細之帳冊資料等情節觀之，苟被告丁○○並非基於販賣營利
    之意思購入愷他命，則其何以異於一般單純施用毒品者，購
    入數量龐大之毒品，並予以分裝，且為詳細之毒品轉讓紀錄
    ？且參諸被告於警詢中所供述之相關販入、售出及擬販售之
    價格，可知確有價差存在。依此，益徵被告確有出售及擬出
    售第三級毒品愷他命，而從中賺取買賣差價牟利之意圖甚明
    。
７、綜上所述，被告販賣第三級毒品愷他命之事證已臻明確，其
    翻異前詞否認犯行，核屬事後卸責之語，不足採信，其連續
    販賣第三級毒品愷他命之犯行洵堪認定，應依法論科。
（二）按毒品危害防制條例第4條所規定之販賣行為，不以販入
      後復行賣出為必要，祇要以營利意思之為目的，而有販入
      或賣出二者其一之行為，即足構成，是行為人持有毒品，
      有以主觀上營利售賣意圖而販入毒品，其雖未及賣出，仍
      應論以販賣毒品罪既遂罪責。查愷他命（Ketamine）係毒
      品危害防制條例第2條第2項第3款所規定之第三級毒品，
      是被告丁○○基於販售營利之意圖而購入愷他命，並將愷
      他命售予他人之行為，核係犯毒品危害防制條例第4條第3
      項之販賣第三級毒品罪。被告販賣第三級毒品前、後，持
      有第三級毒品之低度行為，為販賣第三級毒品之高度行為
      所吸收，均不另論罪。又被告先後多次販賣第三級毒品之
      犯行，均時間緊接，方法相同，觸犯構成要件相同之罪，
      顯係基於概括犯意而為之，應依連續犯之規定論以一罪，
      並依法加重其刑。
貳、轉讓第三級毒品愷他命部分：
一、上揭轉讓第三級毒品愷他命之犯罪事實，業據被告於本院準
    備程序期日及審理期日時自白「我沒有賣K他命給甲○○，
    我是提供K他命給他，與他一起施用K他命。」（見本院卷第
    23頁）、「對於甲○○於審判期日所為之證言沒有意見。」
    （見本院卷第54頁）等情不諱，核與證人甲○○於本院審理
    時所結證「與被告認識，交情還不錯，被告沒有賣我K他命
    ，但是她有拿K他命給我施用，地點在宜蘭縣內之U2KTV、權
    櫃KTV，前後總共4、5次，每次2、3瓶，時間是在93年底至
    94年初，被告拿Ｋ他命給我用，事後未向我拿錢，我也沒有
    給她好處。」之情節相符（見本院卷第52至54頁）。依此，
    足徵被告上開自白確與事實相符，故被告轉讓第三級毒品愷
    他命之事證已臻明確，其犯行堪予認定，應依法論科。
二、核被告丁○○無償提供愷他命予他人施用之所為，係犯毒品
    危害防制條例第8條第3項之轉讓第三級毒品罪。公訴意旨認
    為被告此部分所為亦係犯毒品危害防制條例第4條第3項之販
    賣第三級毒品罪，然被告及證人甲○○於偵、審中始終否認
    彼此間有買賣愷他命毒品之行為，且公訴人亦未舉證證明被
    告係以低買高賣之營利意思，交付愷他命毒品予甲○○，藉
    以從中賺取差價，自難就此部分以販賣毒品之罪名相繩。因
    此，公訴人此部分之認定，尚有未洽，惟其基本事實同一，
    本院自應予以審理，並變更起訴法條。又被告先後多次轉讓
    第三級毒品之犯行，均時間緊接，方法相同，觸犯構成要件
    相同之罪，顯係基於概括犯意而為之，應依連續犯之規定論
    以一罪，並依法加重其刑。
參、被告所犯上開販賣第三級毒品罪、轉讓第三級毒品罪2罪間
    ，犯意各別，行為互殊，應予分論併罰。爰審酌被告之素行
    、智識程度；犯罪之動機、目的、手段；為一己私利而多次
    販售具成癮性、濫用性、侵害性之第三級毒品以營利，復又
    多次無償轉讓第三級毒品，對他人身心健康戕害甚鉅，助長
    社會不良風氣；僅坦承轉讓之犯行，矢口否認販賣犯行之犯
    後態度；販入之毒品數量頗鉅，惟販售所得財物僅有9600元
    ；販賣及轉讓之對象各僅1人等一切情狀，分別量處如主文
    所示之刑，並定其應執行刑，以示警懲。扣案如附表所示之
    物，均係被告販賣第三級毒品所用之物，且為被告所有，均
    應依毒品危害防制條例第19條第1項之規定，沒收之。另被
    告販賣第三級毒品所得之財物9600元，應依毒品危害防制條
    例第19條第1項之規定，沒收之，如全部或一部不能沒收時
    ，以其財產抵償之。
肆、公訴意旨另以：被告丁○○於93年11月13日至94年2月17日
    止，亦曾在宜蘭縣羅東鎮○○路27號6樓、6KPUB等地，連續
    販賣愷他命予其他姓名不詳之人，因認被告上開行為亦涉有
    毒品危害防制條例第4條第3項之販賣第三級毒品罪嫌。惟按
    ，被告未經審判證明有罪確定前，推定其為無罪；犯罪事實
    應依證據認定之，無證據不得認定其犯罪事實；被告之自白
    ，不得作為有罪判決之唯一證據，仍應調查其他必要之證據
    ，以察其是否與事實相符；不能證明被告犯罪者，應諭知無
    罪之判決，刑事訴訟法第154條第1項、第2項、第156條第2
    項及第301條第1項，分別定有明文。經查，公訴人認為被告
    涉有前揭犯嫌，無非係以被告警詢時所為「我賣K他命給6KP
    UB內之舞客，甲○○亦曾介紹我販賣K他命給他的朋友」之
    自白、證人甲○○於警詢時所為「曾介紹朋友向被告買K他
    命」之證詞、扣案之如附表所示之愷他命毒品、帳冊等物、
    通訊監察譯文等為其依據。然訊據被告堅決否認有公訴人所
    指之此部分犯行，且單從附表所示扣案物之內容、通信監察
    譯文之內容、證人甲○○上開警詢時之證詞，均無法據以認
    定被告確實已經販賣愷他命予丙○○以外之人，更何況證人
    甲○○嗣後於檢察官偵訊及本院審理時已改稱「（問：你有
    無幫被告介紹買K他命的人？）是我朋友問我被告哪裡有沒
    有K他命，我就問被告有沒有K他命要賣，被告說沒有賣。」
    等語（見偵查卷第82頁、本院卷第54頁），而公訴人亦無法
    舉證證明被告販售對象之詳細年籍資料或確有該人存在。因
    此，尚難僅憑被告於警詢時之上開自白，即認定被告有此部
    分之犯行。此外，復查無其他積極證據足資證明被告確有於
    前述時、地販賣愷他命予其他人之犯行，揆諸首揭規定，應
    認公訴人所指被告此部分販賣第三級毒品之犯行不能證明，
    本院本應就此部分為無罪之諭知，惟公訴意旨認被告此部分
    犯行與前開論罪科刑之販賣第三級毒品部分，有連續犯之裁
    判上一罪關係，爰不另為無罪之諭知。
據上論斷，應依刑事訴訟法第299條第1項前段、第300條，毒品
危害防制條例第4條第3項、第8條第3項、第19條第1項，刑法第
11條前段、第56條、第51條第5款，判決如主文。
本案經檢察官陳嘉瑜到庭執行職務。
中　　華　　民　　國　　94　　年　　6　　月　 　15　　日
                  臺灣宜蘭地方法院刑事第四庭
                      審判長法  官  林 惠 玲
                            法  官  蔡 仁 昭
                            法  官  劉 家 祥
以上正本證明與原本無異。
如不服本判決，應於判決送達後10日內，向本院提出上訴狀（應
附繕本）。
                            書記官  邱 淑 秋
中　　華　　民　　國　　94　　年　　6 　　月　　16　　日
附錄法條：
毒品危害防制條例第4條第3項
製造、運輸、販賣第三級毒品者，處 5 年以上有期徒刑，得併科
新臺幣 5 百萬元以下罰金。
毒品危害防治條例第8條第3項。
轉讓第三級毒品者，處 3 年以下有期徒刑，得併科新臺幣 30 萬
元以下罰金。
附表：
１、第三級毒品愷他命1包（驗餘後淨重12.174公克）。
２、第三級毒品愷他命19瓶（驗餘後淨重共計14.9517公克）。
３、空瓶36個。
４、門號0000000000之行動電話手機1具（含SIM卡1張）。
５、帳冊1本。
